【裁判字號】    95,上,408
【裁判日期】    951031
【裁判案由】    損害賠償
【裁判全文】
臺灣高等法院民事判決                   95年度上字第408號
上  訴  人  丙○○○
訴訟代理人  陳麗真律師
被 上訴 人  甲○○
上列當事人間請求損害賠償事件，上訴人對於中華民國95年 3月
28日台灣桃園地方法院95年度訴字第33號第一審判決提起上訴，
並為訴之追加，本院於95年10月17日言詞辯論終結，判決如下：
    主  文
原判決除確定部分外，關於駁回上訴人下列第二項之訴部分及該
訴訟費用之裁判廢棄。
被上訴人應再給付上訴人新臺幣萬仟陸佰陸拾元及自民國九
十五年六月六日起至清償日止，按週年利率百分之五計算之利息
。
其餘上訴暨追加之訴均駁回。
第一、二審（含追加之訴部分）訴訟費用除確定部分外，由被上
訴人負擔一百三十五分之七，餘由上訴人負擔。
    事實及理由
一、程序部分：按訴之變更或追加，非經他造同意，不得為之。
    但第255條第1項第3款 「擴張或減縮應受判決事項之聲明者
    」情形，不在此限，民事訴訟法第255條第1項第3款及第446
    條第1項定有明文。 經查，本件上訴人於起訴時僅請求被上
    訴人給付新台幣（下同 ）70萬元本息之損害賠償（其中8萬
    2050元本息已勝訴確定），於本院另擴張請求金額73萬6703
    元本息，屬聲明之擴張，本諸前開規定，自屬合法，應予准
    許。
二、上訴人主張略以：被上訴人受僱於訴外人岳建企業有限公司
    （下稱岳建公司）擔任大貨車司機，於民國94年 1月23日下
    午駕駛車牌號碼 840–QE號自用大貨車，自桃園縣南崁匝道
    上高速公路，沿國道 1號高速公路，由北往南方向行駛，同
    日下午2時10分許，經國道1號高速公路49.3公里南向處時，
    竟未與前車即訴外人乙○○所駕駛車牌號碼9881–GV自用小
    貨車保持隨時可以煞停之距離，亦未注意車前狀況，且當時
    天候晴、路面狀況良好，並無不能注意之情事。因行駛於乙
    ○○前方之車輛突然減速慢行，乙○○亦隨之減速，被上訴
    人駕駛之大貨車車頭遂自後方撞擊乙○○駕駛之小貨車車尾
    ，致搭乘該小貨車之上訴人受有胸部、背部挫傷及頸部拉傷
    等傷害，被上訴人前開行為並經台灣桃園地方法院94年度交
    易字第287號刑事判決業務過失傷害罪確定。 按上訴人因此
    支出1萬5160元醫療費 、2050元交通費及5000元營養補給費
    。又上訴人雖僅住院14日，惟返家後仍須由親屬看護照料，
    親屬看護所付出之勞力亦可評價為金錢， 故其請求3個月看
    護費用即9萬元，並無不合 。再者，上訴人因前開車禍致脊
    椎受傷 ，至今已逾15個月， 仍無法工作，按其每月薪資為
    1萬6500元 ，故亦受有24萬7500元工作損失。又脊椎受傷依
    勞工保險殘廢給付標準表障害項目第54項規定屬第９級，已
    喪失53.83%之勞動能力，而上訴人現為51歲，算至60歲尚有
     9年之工作期間，故上訴人應受有77萬6993元減少勞動能力
    之損害。末者，上訴人因前開傷害須持續接受醫療復建，精
    神上實遭受極大之痛苦，其請求30萬元精神慰撫金，亦無不
    當，前開金額共計為 143萬6703元。爰依侵權行為法律關係
    請求被上訴人賠償等語，在原審並求為判決：被上訴人應給
    付上訴人70萬元及自94年 9月24日起至清償日止，按年息5%
    計算之利息（原審僅判決被上訴人應給付８萬2050元，被上
    訴人就敗訴部分未上訴；上訴人則就其敗訴部分提起上訴，
    惟利息部分減縮自95年6月6日起算，就被上訴人未上訴及上
    訴人被減縮利息部分均已確定，惟上訴人上訴後另追加請求
    被上訴人給付減少勞動能力損害之金額）。爰上訴聲明：(一)
    原判決不利於上訴人部分廢棄。(二)廢棄部分，被上訴人應再
    給付上訴人61萬7950元及自95年6月6日起至清償日止，按年
    利率5%計算利息。另追加請求：被上訴人應另給付上訴人73
    萬6703元及自95年6月6日起至清償日止，按年利率5%計算利
    息。
三、被上訴人則以：上訴人僅有住院14日，且住院目的係檢查，
    而非治療，是否有住院及看護之必要已有疑問，且住院診斷
    結果為「腰部」受傷，顯與前開車禍無關，已無法證明係因
    前開車禍所致之傷害，而最後診斷病名為「下背痛，疑似受
    傷後症候群」，亦無法證明上訴人有看護之必要及無法工作
    之情事。上訴人亦未舉證證明其受看護之時間長達３個月、
    其確有支出看護費，或其親屬因看護上訴人而有短少收入之
    情，其主張９萬元之看護費，實不足採。又上訴人提出之「
    永廷企業社」工作證明並非真正，亦未證明其迄今無法工作
    之情事，其主張受有24萬7500元之工作損失，亦不足採。再
    者，上訴人主張其「脊椎受傷」云云並非真實，其就此既未
    舉證證明，則其主張受有77萬6993元減少勞動能力之損害，
    亦非可採。末者，斟酌兩造身分、資力與加害經過、程度及
    其他各種情形，３萬元精神慰撫金已屬相當，上訴人主張30
    萬元慰撫金，實屬過高等語，資為抗辯。爰答辯聲明：(一)上
    訴及追加之訴均駁回。(二)第二審訴訟費用由上訴人負擔。
四、兩造不爭執之事實：
  (一)被上訴人於94年1月23日下午，駕駛車牌號碼840–QE號自用
    大貨車，自桃園縣南崁匝道上高速公路， 沿國道1號高速公
    路，由北往南方向行駛，於同日下午2時10分許，途經國道1
    號高速公路49.3公里南向處時，適同向前方由訴外人乙○○
    （上訴人配偶）所駕駛車牌號碼9881–GV自用小貨車，因行
    駛在其前方之車輛突然減速慢行，訴外人乙○○亦隨之減速
    ，被上訴人所駕駛之上開大貨車車頭，因而自後方撞擊由乙
    ○○所駕駛上開小貨車車尾處，致上訴人受有胸部、背部挫
    傷及頸部拉傷等傷害。
  (二)上訴人支出之看護費用以每日1000元 （每個月3萬元）計算
    ，薪資所得則以月薪1萬6500元計算。
五、本件兩造爭點為(一)被上訴人有無故意或過失？其行為與上訴
    人之損害有無因果關係？(二)被上訴人應賠償之金額若干？茲
    就兩造爭點分述如下：
  (一)被上訴人有過失，其行為與上訴人之損害間復有因果關係：
    1.按汽車行駛高速公路及其他快速道路，前後兩車間之行車
      安全距離，在正常天候狀況下，大型車車速60公里時最小
      距離為40公尺，高速公路及快速公路交通管制規則第６條
      第1項第2款定有明文。
    2.經查，被上訴人確有於上開時、地駕駛大貨車，車速60公
      里，但與前車只保持3部自小客車距離等語 ，為其所自承
      （見刑事偵查卷警察談話紀錄），則其行車間距為10餘公
      尺，並不合上揭規則之規定；參諸當時天候晴、有日間自
      然光線、路面鋪裝柏油、路面狀態乾燥、無缺陷、無障礙
      物、視距良好，對於車前各人、車之動態尚能確切掌握等
      情況，並無不能注意之情事，竟疏未與前車之間保持隨時
      可以煞停之距離，適同向前方由訴外人乙○○所駕駛車牌
      號碼9881–GV自用小貨車，因行駛在其前方之車輛減速慢
      行，亦隨之減速，被上訴人見狀已煞車不及，而不慎自後
      方撞擊上開由乙○○所駕駛自用小貨車車尾處，致乙○○
      所搭載之上訴人受有胸部、背部挫傷及頸部拉傷等傷害之
      事實，業據被上訴人於刑事偵審中自承在卷，經本院調閱
      原法院 94年度交易字第287號刑事案件偵審卷宗查核屬實
      ，並有所附之道路交通事故現場圖、交通事故現場草圖各
      1份、道路交通事故調查報告表2份、診斷證明書２紙及車
      禍現場、現場照片11幀（見偵查卷第11、12、20至23、29
      至34頁）無訛。被上訴人因上揭行為復經原法院94年度交
      易字第287號刑事判決確定在案。
    3.是被上訴人無不能注意之情事，竟疏未注意與前車保持安
      全距離，致煞車不及自後方撞擊同向前方由訴外人乙○○
      所駕駛之上開自用小貨車，而造成上訴人受有上開傷勢，
      其駕駛行為有過失，且上訴人因本件車禍而受有胸部、背
      部挫傷及頸部拉傷等傷害，詳如前述，被上訴人之過失行
      為與上訴人之傷害結果間確具有相當因果關係。
  (二)被上訴人應負侵權行為損害賠償責任，其損害賠償金額如下
    ：
    1.按因故意或過失，不法侵害他人之權利者，負損害賠償責
      任。不法侵害他人之身體或健康者，對於被害人因此喪失
      或減少勞動能力或增加生活上之需要時，應負損害賠償責
      任。不法侵害他人之身體、健康、名譽、自由、信用、隱
      私、貞操，或不法侵害其他人格法益而情節重大者，被害
      人雖非財產上之損害，亦得請求賠償相當之金額。民法第
      184條第1項前段第193條第1項、第195條第1項前段各定有
      明文。本件被上訴人既有上開過失行為而致上訴人受有前
      述傷害結果，其間具有相當因果關係等情，既均認定如前
      ，則揆諸上揭法律規定，上訴人主張被上訴人應對其負損
      害賠償責任，自屬有據。
    2.關於上訴人所主張之各項損害金額除原審判令被上訴人給
      付被上訴人未爭執已確定部分外，對於上訴人上訴爭執部
      分審酌如下：
      看護費用：上訴人主張其因本件車禍受傷而須請看護照
        顧，期間共3個月之事實， 固經證人即其配偶乙○○證
        稱因上訴人無法自理生活，由其看護云云。按由配偶看
        護照顧起居因而減少支出，雖得評價為金錢而請求加害
        人賠償，惟查臺北縣立醫院函復稱：上訴人於本件車禍
        後至臺北縣立醫院就診，並辦理住院檢查，住院中經骨
        科診斷為左側髖骨挫傷，神經內科診斷為疑似頭部挫傷
        、 腰薦椎受傷，以及受傷後症候群，於94年1月25日至
        94年2月7日住院 ，並於94年4月18日回上開醫院開立診
        斷證明書， 於94年4月18日至上開醫院神經內科就診，
        之後即未再回診等情，有臺北縣立醫院 95年2月24日北
        縣醫歷字第0950000980號函附台北縣立醫院病歷摘要表
        乙份附卷可考（見原審卷第57、58頁），是依上訴人所
        受上開傷害內容及住院天數、就診次數及其於出院後尚
        得回院開立證明書及台北縣立醫院診斷為「病況穩定出
        院」等情事觀之，上訴人所須聘請看護照顧之期間以住
        院之14日（94年 1月25日至同年 2月 7日）為已足，況
        參考上訴人之診斷證明書係記載「宜門診追蹤」等語，
        有診斷證明書附於偵查卷可考，上訴人未提出醫師診斷
        或其他證據以資證明其所主張出院後仍須人照顧為真實
        ，主張尚非可採。另上訴人所主張看護費用應係以每日
        1000元（每個月３萬元）計算部分，既為被上訴人所不
        爭執，則據此計算結果，上訴人所須支出之看護費用以
        １萬4000元計算並無不合（此部分已經原審判令被上訴
        人給付），上訴人上訴所為超過此金額之主張，並無所
        據。
      工作損失：上訴人主張其因本件車禍受傷後不能工作，
        受有15個月計24萬7500元之工作損失。惟查，上訴人並
        不能證明其有擔任司機之工作，證人即本件發生車禍之
        大貨車所靠行之永廷企業社負責人孫菁菁亦證稱：乙○
        ○擔任司機，上訴人擔任助理，車子乙○○開的，上訴
        人只是助理，無開車等語（見本院卷第56頁背面筆錄）
        ，顯然上訴人並未擔任司機。至於擔任司機助理之工作
        部分，上訴人在職證明記載略以：茲證明丙○○○於93
        年5月24日起任職永廷企業社隨車助理， 仍在職中等語
        ，有永廷企業社於94年2月15日開立之在職證明1紙以資
        為憑（見原審卷第41頁），證人孫菁菁亦證稱：上訴人
        車禍後無法作助理，因按趟數計算，未報稅等語（見本
        院卷第56、57頁筆錄），本件審理中兩造復協議上訴人
        薪資所得以月薪1萬6500元計算 ；則是否擔任助理即無
        須深究。因上訴人係43年2月3日生，於本件車禍時年紀
        為50歲，又無何身體或精神上重大不能工作之障礙，則
        其因本件車禍受傷治療，自有妨害其工作能力之損失發
        生。按上訴人受傷後訴請損害賠償 ，其於原審係主張3
        個月不能工作，本院審酌上訴人所受傷害為胸部、背部
        挫傷及頸部拉傷，為被上訴人所不爭執，復有診斷證明
        書附於刑事偵查卷可考，其並因而有脊椎受傷症候群，
        有上述台北縣立醫院復函及昇鴻中醫診所診斷證明可考
        （見原審卷第27頁），及上訴人住院就醫經過、醫囑只
        須追蹤門診及出院後未回原醫院應診等情事，認為上訴
        人上訴後再主張有15個月不能工作，並不可採，認上訴
        人不能工作之期間，以3個月計算為適當 。則計算結果
        ，上訴人此部分之損失，以4萬9500元為可信（16500×
        3＝49500小數點以下四捨五入），其超過部分之主張，
        並不足取。 扣除原審判令給付之工作損失1萬5840元，
        尚應給付差額3萬3660元（計算式 ：00000 - 00000 =
        33660）。
      精神慰撫金：本院審酌本件車禍發生之經過、上訴人所
        受上開傷害之內容及所可能導致之痛苦、其就醫治療之
        情形及上訴人為43年2月3日生，於本件車禍時年紀50歲
        ，學歷為小學肄業，經歷則為曾在市場賣麵，其每月收
        入金額１萬6500元及其名下財產有坐落臺北縣新店市之
        房屋1間及土地1筆；被上訴人則為70年9月9日生，於本
        件車禍時年紀22歲，學歷為高職畢業，經歷為水泥預拌
        車之司機，現在從事灌漿的工作，名下沒有財產，93年
        度之收入合計為19萬餘元等一切情狀，認上訴人請求慰
        撫金30萬元過高，應以３萬元為適當（此部分已經原審
        判令給付）。
      減少工作能力損失部分：上訴人上訴本院後雖追加請求
        被上訴人應給付減少工作能力之損失，惟查上訴人迄未
        舉證證明本件車禍受傷治療後遺有不能治癒之障礙，並
        因而減少其工作能力，況上訴人主張所受傷害符合勞工
        保險殘廢給付標準表障害項目第54項規定屬第９級，因
        其工作之損失已經本院核計被上訴人應給付之金額如上
        ，自無另由被上訴人給付日後減少工作能力損失之義務
        ，上訴人此部分請求並無理由。
      綜上，上訴人因本件車禍受傷所受損失之金額，除原判
        決命被上訴人應給付上訴人金額外，被上訴人應再給付
        3萬3660元本息。
六、綜上所述，上訴人依侵權行為之法律關係，請求被上訴人再
    給付３萬3660元及自95年6月6日追加起訴狀繕本送達翌日起
    至清償日止，按法定利率即週年利率5%計算之利息，為有理
    由，應予准許；其逾上開範圍所為之請求，則為無理由，應
    予駁回。就上揭被上訴人應給付部分，原判決駁回上訴人此
    部分之請求，尚有未合，上訴意旨就此部分指摘原判決不當
    求予廢棄改判，為有理由，爰改判如主文第２項所示，至其
    餘逾上述金額部分為無理由，應予駁回上訴。又上訴人追加
    請求給付部分，並無理由，應予駁回。
七、本件事證已臻明確，兩造其餘攻擊防禦方法及舉證，核於判
    決之結果無影響，無庸逐一論列，附此敘明。
八、據上論結，本件上訴一部有理由，一部無理由，追加之訴為
    無理由，依民事訴訟法第449條第1項、第450條、 第79條，
    判決如主文。
中    華    民    國    95    年    10    月    31    日
                    民事第七庭
                        審判長法  官  鄭三源
                              法  官  蘇瑞華
                              法  官  黃嘉烈
正本係照原本作成。
不得上訴。
中    華    民    國    95    年    11    月    1     日
                              書記官  倪淑芳


司法院資訊處製作；財團法人民間司法改革基金會備份。
